【裁判字號】    97,重訴,663
【裁判日期】    970805
【裁判案由】    侵權行為損害賠償
【裁判全文】
臺灣臺北地方法院民事判決             97年度重訴字第663號
原      告  乙○○
被      告  丙○○原名黃春美.
訴訟代理人  甲○○
上列當事人間請求侵權行為損害賠償事件，本院於民國97年7 月
22日言詞辯論終結，判決如下：
    主      文
被告應給付原告新台幣參萬元，及自民國九十七年五月三十一日
起至清償日止，按年息百分之五計算之利息。
原告其餘之訴駁回。
訴訟費用由被告負擔百分之一，餘由原告負擔。
本判決第一項得假執行。
    事實及理由
一原告起訴主張：
  (一)被告係台北縣新店市○○路○段1之25號永保安康大廈管理委
    員會（下稱管委會）之第5 屆主任委員，伊係該大廈之住戶
    。民國96年1月11日伊於該大廈地下1樓會議室與被告及其他
    管委會成員協議繳交管理費相關事宜時，因雙方未有共識，
    被告竟當場以台語「爛鄰居」、「你是什麼東西誰要碰你」
    、「遇到這個瘋女人」等語辱罵伊，貶抑伊之名譽，使伊感
    到精神上痛苦，爰依民法侵權行為之規定，請求被告賠償新
    台幣（下同）20,000,000元之慰撫金。
  (二)聲明為：被告應給付原告20,000,000元，及自起訴狀繕本送
    達翌日起至清償日止，按年息百分之20計算之利息。
二被告則抗辯：原告長期積欠社區管理費，伊身為社區管委會主
  委，為維護全體區分所有權人之權益向原告催繳，原告因心生
  不滿於社區每月例行會議上發表不當言論後，隨即離開會場，
  兩造並未直接發生衝突。伊於原告離開會場後，對原告之言論
  有感而發一些抱怨之話語，僅係自言自語，並無侮辱原告之意
  等語，聲明為：原告之訴駁回。
三得心證之理由：
  (一)按因故意或過失，不法侵害他人之權利者，負損害賠償責任
    。故意以背於善良風俗之方法，加損害於他人者亦同；不法
    侵害他人之身體、健康、名譽、自由、信用、隱私、貞操，
    或不法侵害其他人格法益而情節重大者，被害人雖非財產上
    之損害，亦得請求賠償相當之金額。其名譽被侵害者，並得
    請求回復名譽之適當處分，民法第184條第1項、第195條第1
    項分別定有明文。原告主張：被告於前開時、地公然以粗話
    辱罵原告，致其名譽受損，且受有非財產上損害，被告應負
    賠償之責等語，被告則以前揭情詞置辯。經查：
    1.原告以被告有前述公然侮辱行為為由，在台灣台北地方法
      院檢察署（下稱台北地檢署）對被告提出刑事告訴，被告
      於偵查中已坦認其確在原告所指時、地，以「爛鄰居」、
      「遇到這個瘋女人」等語辱罵原告，有詢問筆錄在卷可參
      （見台北地檢署96年度偵字第13150號卷第5-7頁），此核
      與原告所提出、該次會議議程之錄音譯文內容相合（見同
      署96年度發查字第360號卷第33-34頁），足證原告之主張
      ，非屬虛妄，被告空言否認有辱罵原告之舉，則難認與事
      實相符，要不足採。
    2.按名譽有無受損害，應以社會上對個人評價是否貶損作為
      判斷之依據，苟其行為足以使他人在社會上之評價受到貶
      損，不論其為故意或過失，均可構成侵權行為，其行為不
      以廣佈於社會為必要，僅使第三人知悉其事，亦足當之，
      最高法院著有90年台上字第646 號判例可資參照。被告於
      除兩造外，另有其他社區管理委員列席之管委會例行會議
      中，以「爛鄰居」、「遇到這個瘋女人」等語辱罵原告，
      衡諸一般社會通念，被告對原告所為之輕蔑表示，已足使
      原告在精神上、心理上感受到難堪，且使原告在社會上之
      評價受到貶損，原告主張其名譽因被告前開言詞而受損，
      洵為有據，被告即應對原告負侵權行為損害賠償之責。
    3.被告於前開時、地，公然以上述言語辱罵原告，原告主張
      其因此受有精神上之痛苦，應可採信，其自得依前引法條
      規定，請求被告給付慰撫金。而民法第195 條所謂「相當
      之金額」，應斟酌加害人與被害人雙方之身分、資力與加
      害程度，及其他各種情形核定之（最高法院51年台上字第
      233 號判例意旨參照）。查原告目前在景文科技大學假日
      班就讀，另擔任豹泉投資顧問公司之負責人，名下有兩筆
      不動產，月平均收入20,000元至30,000元；被告則為家庭
      主婦，無獨立收入，名下財產只有位於該社區之房地，業
      據兩造陳明在卷（本院97年7 月22日言詞辯論筆錄參照）
      ，並與本院依職權調取兩造之稅務電子閘門財產所得調件
      明細表相符。本院審酌前述兩造之社會地位相仿，經濟狀
      況以原告較優，及加害程度等一切情狀，認原告得請求被
      告賠償之慰撫金，以30,000元為適當；逾此數額之請求，
      則屬無據。
    4.又按給付無確定期限者，債務人於債權人得請求給付時，
      經其催告而未為給付，自受催告時起，負遲延責任。其經
      債權人起訴而送達訴狀，與催告有同一之效力；遲延之債
      務，以支付金錢為標的者，債權人得請求依法定利率計算
      之遲延利息。但約定利率較高者，仍從其約定利率；應付
      利息之債務，其利率未經約定，亦無法律可據者，週年利
      率為百分之5，為民法第229條第2項、第233條第1 項、第
      203 條所明定。被告對原告所負之侵權行為損害賠償債務
      ，給付無確定期限，被告自原告起訴訟達訴狀時起，方負
      遲延責任，原告除得請求被告給付外，並得請求被告加給
      遲延利息。兩造對遲延利息之利率並未約定，依法應以法
      定利率即年息百分之5 計算，原告主張本件遲延利息應以
      年息百分之20計算云云，於法無據，併予指明。
  (二)綜上所述，被告故意以言語辱罵原告，侵害原告之名譽權，
    致其受有精神上痛苦，原告得依民法第184條第1項前段、第
    195條第1項規定，請求被告賠償慰撫金。故而，原告依據侵
    權行為之法律關係，請求被告給付30,000元，及自起訴狀繕
    本送達翌日即97年5月31日起至清償日止，按年息百分之5計
    算之法定遲延利息，為有理由，應予准許；逾此數額之請求
    則無理由，應予駁回。又本判決所命給付金額未逾 500,000
    元，依民事訴訟法第389條第1項第5 款規定，應依職權宣告
    假執行。
  (三)本案事證已明，兩造其餘攻擊防禦方法及舉證，核與判決結
    果無影響，爰不再一一論列，附此指明。
四訴訟費用負擔之依據：民事訴訟法第79條。
中    華    民    國    97    年    8    月     5     日
                  民事第六庭    法  官  陳婷玉
以上正本係照原本作成
如對本判決上訴，須於判決送達後20日內向本院提出上訴狀
中    華    民    國    97    年    8     月    5     日
                                書記官  詹雪娥


司法院資訊處製作；財團法人民間司法改革基金會備份。
